【裁判字號】    98,重訴,24
【裁判日期】    980731
【裁判案由】    清償借款
【裁判全文】
臺灣花蓮地方法院民事判決              98年度重訴字第24號
原      告  彰化商業銀行股份有限公司
法定代理人  丁○○
訴訟代理人  乙○○
被      告  懷山有限公司
兼法定代理  丙○○
人
被      告  戊○○
                        號3樓.
被      告  甲○○
                        之1號.
被      告  丙○○
上列當事人間請求清償借款事件，本院於民國98年7月3日言詞辯
論終結，判決如下：
    主      文
被告懷山有限公司、丙○○、戊○○應連帶給付原告新台幣壹仟
貳佰壹拾伍萬捌仟玖佰肆拾陸元，及如附表所示之利息及違約金
。
被告甲○○應就前項判決於新台幣壹仟貳佰萬元之範圍內，與被
告懷山有限公司、丙○○、戊○○負連帶清償之責。
訴訟費用由被告連帶負擔。
    事實及理由
壹、程序部分：
一、按不變更訴訟標的，而補充或更正事實上或法律上之陳述者
    ，非為訴之變更或追加，民事訴訟法第256條定有明文。本
    件原告起訴時訴之聲明第二項原為「被告甲○○應給付原告
    新台幣12,000,000元內之本金、利息、違約金」，嗣於民國
    98年7月3日言詞辯論時，更正訴之聲明為「被告甲○○應就
    第一項之請求連帶給付12,000,000元」，核屬更正法律上之
    陳述，依上開規定，應予准許。
二、本件被告經合法通知，均未於言詞辯論期日到場，查無民事
    訴訟法第386條所列各款情事，應准原告之聲請，由其一造
    辯論而為判決。
三、雖被告丙○○嗣於言詞辯論終結後具狀陳明未收受開庭通知
    書，並聲請再開辯論，惟按法人之代表人，在民法上固非所
    謂法定代理人，在民事訴訟法上，則視作法定代理人，適用
    關於法定代理之規定，司法院著有34年院解字第2936號解釋
    ；再參照民事訴訟法第127條之立法理由謂「當事人如為法
    人，則訴訟上攻擊或防禦之法，皆非彼所能自籌，若仍向法
    人送達，亦非保護其利益之道，故特設本條，明示對於法人
    有所送達，應向其代表機關為之」，可見對公司之送達應以
    其法定代理人為應受送達人；至於其送達之處所，依同法第
    136條第1、2項規定，應於應受送達人之住居所行之，不知
    前項所定應為送達之處所或不能在該處所為送達時，得在應
    受送達人就業處所為送達。又送達不能依民事訴訟法第136
    條、第137條規定為之者，得寄存送達之方式為之。同法第
    138條定有明文。而民事訴訟法第138條所規定之寄存送達，
    係以將文書寄存送達地之自治或警察機關，並作送達通知書
    兩份，一份黏貼於應受送達人住居所、事務所、營業所或其
    就業處所門首，另一份置於該送達處所信箱或其他適當位置
    ，以為送達；應受送達人究於何時前往領取應受送達之文書
    ，或並未前往領取，於送達之效力均無影響。查本件被告懷
    山有限公司 (以下稱懷山公司)法定代理人陳清健住所係設
    在「花蓮市○○里○○鄰○○○街1之1號」，有被告法定代理
    人陳清健戶籍謄本附卷可稽。另觀本件言詞辯論通知書，係
    於98年6月18日送達於被告法定代理人陳清健上開戶籍地，
    因不能會晤被告法定代理人陳清健，亦無受領文書之同居人
    或受僱人，乃將送達之文書寄存於花蓮市美崙派出所，此亦
    有本院送達證書附卷可憑，則本件言詞辯論期日通知書既於
    98年6月18日為寄存送達，已生送達被告法定代理人陳清健
    之效力，其是否領取應送達之文書，揆諸前開說明，於送達
    之效力，並不生影響。本院核其事由既不符上開不到場之正
    當事由，且本件事證已明，應無再開言詞辯論之必要。
貳、實體部分：
一、原告主張：被告懷山公司之法定代理人丙○○先後於民國95
    年6月8日與96年12月10日，邀同被告戊○○與自己為連帶保
    證人，與原告訂立保證書，約定就主債務人懷山公司現在（
    包括過去所負，現在尚未清償）及將來對於原告所負之一切
    債務，以本金新台幣15,000,000元；另邀同被告甲○○以本
    金新台幣12,000,000元為限額，願與主債務人負連帶清償之
    責。詎被告懷山公司依上開約定，於95年6月16日起向原告
    共借款13,195,000元，借款日、到期日、利息、違約金之起
    算日及年利率計算詳如附表所示，遲延清償時，除仍按上開
    利率計息外，逾期在6個月以內部份，按上開利率10%，逾期
    在6個月以上者，按上開利率20%計算違約金。惟到期除償還
    部份外，尚欠本金12,158,946元未清償，利息亦僅分別繳至
    如附表所示，迭經催討無效，爰依消費借貸及連帶保證之法
    律關係，請求被告連帶給付如主文所示之金額、利息、違約
    金。
二、原告主張之事實，業據其提出放款帳戶資料及交易明細查詢
    單、彰化銀行往來明細查詢、本票、借據、保證書、授信約
    定書等件為證。而被告經合法通知，均未於言詞辯論期日到
    場爭執，亦不提出書狀答辯供本院斟酌，經審酌原告之陳述
    及其所提證據，本院認原告之主張為真實。
三、從而，原告依消費借貸及連帶保證之法律關係，請求被告給
    付如主文所示之金額，為有理由，應予准許。
四、結論：原告之訴為有理由，依民事訴訟法第78條，第85條第
    2項判決如主文。
中    華    民    國    98    年    7     月    31    日
                        臺灣花蓮地方法院花蓮民事庭
                              法    官      陳鈺林
上列為正本係照原本作成。
如不服本判決，應於送達後20日內，向本院提出上訴狀並表明上
訴理由，如於本判決宣示後送達前提起上訴者，應於判決送達後
20日內補提上訴理由書(須附繕本)。
中    華    民    國    98    年    7     月    31    日
                              法院書記官    李惠穎
┌───────────────────────────────┐
│附表                                                          │
├─┬────┬─────┬────┬──┬────┬─────┤
│編│本金金額│借款日    │利息起算│年利│違約金起│備註欄    │
│號│(新台幣)├─────┤日(起至 │率  │算日(起 │          │
│  │        │到期日    │清償日止│%   │至清償日│          │
│  │        │          │)       │    │止)     │          │
│  │        │          │        │    │        │          │
├─┼────┼─────┼────┼──┼────┼─────┤
│1 │25,171  │96.10.30  │97.12.17│7.09│98.01.17│本票      │
│  │        ├─────┤        │    │        │430,000   │
│  │        │97.02.16  │        │    │        │          │
├─┼────┼─────┼────┼──┼────┤          │
│2 │25,172  │96.10.30  │97.12.17│7.09│98.01.17│          │
│  │        ├─────┤        │    │        │          │
│  │        │97.02.16  │        │    │        │          │
├─┼────┼─────┼────┼──┼────┼─────┤
│3 │226,759 │96.12.04  │97.05.04│6.82│97.06.05│本票      │
│  │        ├─────┤        │    │        │650,000   │
│  │        │97.03.03  │        │    │        │          │
├─┼────┼─────┼────┼──┼────┤          │
│4 │226,758 │96.12.04  │97.05.04│6.82│97.06.05│          │
│  │        ├─────┤        │    │        │          │
│  │        │97.03.03  │        │    │        │          │
├─┼────┼─────┼────┼──┼────┼─────┤
│5 │288,291 │96.12.06  │97.05.06│6.82│97.06.07│本票      │
│  │        ├─────┤        │    │        │800,000   │
│  │        │97.03.03  │        │    │        │          │
├─┼────┼─────┼────┼──┼────┤          │
│6 │288,290 │96.12.06  │97.05.06│6.82│97.06.07│          │
│  │        ├─────┤        │    │        │          │
│  │        │97.03.03  │        │    │        │          │
├─┼────┼─────┼────┼──┼────┼─────┤
│7 │410,000 │97.01.15  │97.05.15│6.82│97.06.16│本票      │
│  │        ├─────┤        │    │        │820,000   │
│  │        │97.04.28  │        │    │        │          │
├─┼────┼─────┼────┼──┼────┤          │
│8 │410,000 │97.01.15  │97.05.15│6.82│97.06.16│          │
│  │        ├─────┤        │    │        │          │
│  │        │97.04.28  │        │    │        │          │
├─┼────┼─────┼────┼──┼────┼─────┤
│9 │879,253 │96.12.25  │97.05.16│6.82│97.06.17│本票      │
│  │        ├─────┤        │    │        │1,995,000 │
│  │        │97.04.23  │        │    │        │          │
├─┼────┼─────┼────┼──┼────┤          │
│10│879,252 │96.12.25  │97.05.16│6.82│97.06.17│          │
│  │        ├─────┤        │    │        │          │
│  │        │97.04.23  │        │    │        │          │
├─┼────┼─────┼────┼──┼────┼─────┤
│11│8500,000│95.06.16  │97.07.17│6.59│97.08.18│借據      │
│  │        ├─────┤        │    │        │8,500,000 │
│  │        │107.06.16 │        │    │        │          │
├─┴────┴─────┴────┴──┴────┴─────┤
│合計:(新台幣)12,158,946                                       │
└───────────────────────────────┘


司法院資訊處製作；財團法人民間司法改革基金會備份。
